【裁判字號】    97,訴,591
【裁判日期】    980622
【裁判案由】    毒品危害防制條例
【裁判全文】
臺灣宜蘭地方法院刑事判決               97年度訴字第591號
公  訴  人  臺灣宜蘭地方法院檢察署檢察官
被      告  甲○○
                    （另案於臺灣臺北分監執行中）
            乙○○
                    （另案於臺灣新店戒治所強制戒治中）
上列被告等因毒品危害防制條例案件，經檢察官提起公訴（97年
度偵字第3865號），本院判決如下：
    主  文
甲○○犯轉讓第一級毒品罪，累犯，處有期徒刑柒月，扣案之第
一級毒品海洛因壹包（毛重零點參柒柒公克，驗餘淨重零點壹肆
肆玖公克）沒收銷燬之；又共同犯轉讓第一級毒品罪，累犯，處
有期徒刑柒月，扣案之第一級毒品海洛因壹包（毛重零點參柒柒
公克，驗餘淨重零點壹肆肆玖公克）沒收銷燬之。應執行有期徒
刑壹年，扣案之第一級毒品海洛因壹包（毛重零點參柒柒公克，
驗餘淨重零點壹肆肆玖公克）沒收銷燬之。
乙○○共同犯轉讓第一級毒品罪，處有期徒刑陸月，扣案之第一
級毒品海洛因壹包（毛重零點參柒柒公克，驗餘淨重零點壹肆肆
玖公克）沒收銷燬之。
    犯罪事實
一、甲○○前於民國96年間，因偽造文書案件，經法院判決處有
    期徒刑3月，減為有期徒刑1月15日，如易科罰金，以新臺幣
    1千元折算1日確定，並於97年1月9日易科罰金執行完畢。仍
    不知悔改，明知海洛因為毒品危害防制條例所規定之第一級
    毒品，依法不得轉讓，竟於97年8月22日某時許，因有施用
    第一級毒品海洛因之乙○○之請求，即基於轉讓第一級毒品
    海洛因之犯意，將放置在台北縣林口租屋處房間內桌上之第
    一級毒品海洛因1包，無償轉讓予乙○○施用。嗣於97年8月
    25日中午某時許，甲○○在宜蘭縣蘇澳鎮南方澳偶遇曾家輝
    ，經曾家輝告知毒癮發作，央請甲○○代覓第一級毒品海洛
    因，甲○○遂於同日下午5、6時許，趁至宜蘭縣利澤工業區
    工作之際，詢問乙○○是否攜帶先前轉讓之第一級毒品海洛
    因，並約妥當日下班後攜帶該包第一級毒品海洛因至曾家輝
    住處，乙○○遂於下班後，與甲○○共同基於轉讓第一級毒
    品海洛因予曾家輝之犯意聯絡，攜帶放置有該包第一級毒品
    海洛因之香菸盒，與甲○○於同日晚間某時許，前往曾家輝
    位於宜蘭縣蘇澳鎮○○街42巷8號住處後，乙○○即將該香
    菸盒置放在客廳桌上，經曾家輝詢問是否有第一級毒品海洛
    因時，甲○○告知係放置在香菸盒內，曾家輝乃自行取出並
    捲入香菸，而施用第一級毒品海洛因（曾家輝涉嫌違反毒品
    危害防制條例部分，另行提起公訴）。嗣經警於97年8月25
    日下午7時10分許，持本院搜索票欲至曾家輝住處搜索之際
    ，見曾家輝與甲○○、乙○○自家中外出，上前表明身分時
    ，因曾家輝見狀逃逸，經警方追獲，並查扣1個峰牌香煙盒
    內裝有上開第一級毒品海洛因1包（毛重0.377公克，驗餘淨
    重0.1449公克），而知悉上情。
二、案經臺灣宜蘭地方法院檢察署檢察官主動檢舉偵查起訴。
    理  由
甲、證據能力部分：
    按被告以外之人於審判外之陳述，雖不符前4條之規定，而
    經當事人於審判程序同意作為證據，法院審酌該言詞陳述或
    書面陳述作成時之情況，認為適當者，亦得為證據，刑事訴
    訟法第159條之5第1項定有明文。本件以下所引被告以外之
    人於審判外之書面或言詞陳述，被告2人於審判程序均同意
    作為證據，本院審酌上開書面及言詞陳述作成時之情況，認
    適宜作為證據使用，均有證據能力，合先敘明。
乙、實體部分：
一、被告乙○○轉讓第一級毒品海洛因之部分：
    上開與甲○○共同轉讓第一級毒品予曾家輝之事實，業據被
    告乙○○坦認不諱，核與證人曾家輝及共同被告甲○○證述
    情節大致相符，並有搜索扣押筆錄、扣押物品目錄表、真實
    姓名與尿液檢體編號對照表、慈濟大學濫用藥物檢驗中心97
    年9月3日慈大藥字第97090315號函檢附之檢驗總表、臺灣宜
    蘭地方法院檢察署檢察官97年度毒偵字第819號被告曾家輝
    之起訴書各1份，及扣案之粉末1包在卷可佐。而扣案之該包
    粉末，經送交通部民航空局航空醫務中心鑑定結果為：「土
    黃色粉末1袋。實稱毛重0.3770公克（含1袋），淨重0.1470
    公克，取樣0.0021公克，餘重0.1449公克，檢出第一級毒品
    成分」等情，有該醫務中心97年9月8日航藥鑑字第0974520
    號毒品鑑定書附卷可稽（見毒偵819號卷第6頁），足見扣案
    之該包粉末，確實係第一級毒品海洛因無誤。是被告乙○○
    自白與事實相符，可以採信。其於上開時、地，共同轉讓第
    一級毒品予曾家輝之犯行，足以認定。
二、被告甲○○轉讓第一級毒品海洛因之部分：
  (一)被告甲○○業於警、偵訊及本院審理時供承：伊有於97年8
    月25日中午某時許，在宜蘭縣蘇澳鎮南方澳偶遇曾家輝，經
    曾家輝告知毒癮發作，央請伊代覓第一級毒品海洛因，伊遂
    於同日下午5、6時許，趁至宜蘭縣利澤工業區工作之際，詢
    問乙○○是否攜帶先前轉讓之第一級毒品海洛因，並約妥於
    當日下班後攜帶第一級毒品海洛因至曾家輝住處，嗣乙○○
    即依約攜帶置放有該包第一級毒品海洛因之香菸盒，與伊於
    同日晚間某時許，前往曾家輝位於宜蘭縣蘇澳鎮○○街42巷
    8號住處後，乙○○將該香菸盒置放在客廳桌上，經曾家輝
    詢問是否有第一級毒品海洛因後，伊即告知放置在香菸盒內
    ，曾家輝乃自行取出捲入香菸施用第一級毒品海洛因。伊跟
    乙○○在97年8月25日晚上，由乙○○帶那包海洛因去找曾
    家輝，就是要拿去給曾家輝解癮的等情不諱（見警00000000
    00號卷第5頁正反面、毒偵819號卷第14、31、32頁、本院卷
    第26-28、121-122頁），核與證人曾家輝於警、偵訊中及共
    同被告乙○○於警、偵訊及本院審理時證述情節大致相符，
    並有搜索扣押筆錄、扣押物品目錄表、真實姓名與尿液檢體
    編號對照表、慈濟大學濫用藥物檢驗中心97年9月3日慈大藥
    字第97090315號函檢附之檢驗總表、臺灣宜蘭地方法院檢察
    署檢察官97年度毒偵字第819號被告曾家輝之起訴書各1份，
    及扣案之第一級毒品海洛因1包在卷可佐。因此，乙○○之
    所以攜帶該包第一級毒品海洛因轉讓予曾家輝施用，既係因
    為被告甲○○告知曾家輝毒癮發作，要一起至曾家輝住處，
    解曾家輝之毒癮所致，顯然被告甲○○於約妥乙○○共同至
    曾家輝住處時，即已知悉乙○○要轉讓先前取得之少許第一
    級毒品海洛因1包予曾家輝施用一事甚明，卻仍執意為之，
    而該交付海洛因之行為又非基於代購或合資購買而起，故被
    告甲○○上開所為，自有與乙○○共同轉讓第一級毒品予曾
    家輝之主觀犯意。從而，被告甲○○於上開時、地，與同案
    被告乙○○共同轉讓少許之第一級毒品海洛因1包予曾家輝
    之行為，足以認定。
  (二)訊據被告甲○○雖矢口否認有轉讓海洛因予乙○○之犯行，
    辯稱：第一級毒品海洛因是其他師傅施用後，將剩餘的毒品
    放在工寮的，乙○○看到後，自己拿走的，不是伊給乙○○
    的云云。惟查：
  1.此部分犯罪事實，業據被告甲○○於偵查中供承：放在香菸
    盒內之海洛因是伊之前交給乙○○的等語屬實（見毒偵819
    號卷第31、32頁），其於本院審理時亦坦認：伊本來不知道
    那是什麼東西要丟掉，是乙○○來之後說是海洛因，說那包
    他要，伊才說伊沒有用，你要就拿走一情不諱（見本院卷第
    121頁），互核與證人乙○○於偵訊及本院審理時證稱：查
    獲當天扣得之海洛因，是甲○○於被查前2、3天給伊的，甲
    ○○知道伊有在用毒品，甲○○沒有跟伊收錢。是伊去找甲
    ○○位於台北縣林口租屋處找甲○○時，在甲○○住桌上看
    到有1包少許的海洛因，伊就問甲○○那些東西可不可以給
    伊，甲○○說反正沒用，伊要就拿去。伊知道甲○○沒有在
    用海洛因，但不知海洛因是誰的，伊當時去甲○○家時，只
    有甲○○在等情相符（見毒偵819號卷第29頁、本院卷第115
    、116頁）。則扣案之第一級毒品海洛因1包，既係經由被告
    甲○○之處分，而轉送予乙○○施用，不論該包第一級毒品
    原屬何人所有，被告甲○○所為，均應成立轉讓第一級毒品
    罪。被告前揭辯解，尚難採為有利之認定。
  (三)綜上所查，被告甲○○於上開時、地，先後2次轉讓第一級
    毒品予乙○○、曾家輝之犯行，均足以認定，應依法論科。
三、按海洛因屬毒品危害防制條例第2條第2項第1款所定之第一
    級毒品，亦屬藥事法所稱之禁藥，依法不得持有及轉讓，行
    為人明知為禁藥即海洛因而轉讓予他人者，除成立毒品危害
    防制條例第8條第1項之轉讓第一級毒品罪外，亦構成藥事法
    第83條第1項之轉讓禁藥罪，屬於同一犯罪行為同時有2種法
    律可資處罰之法條競合，應依「重法優於輕法」之法理，擇
    一重處斷；而毒品危害防制條例第8條第1項轉讓第一級毒品
    罪之法定本刑為「1年以上7年以下有期徒刑，得併科100萬
    元以下罰金」，95年5月30日修正施行之藥事法第83條第1項
    轉讓禁藥罪之法定本刑則為「7年以下有期徒刑，得併科500
    萬元以下罰金」，故行為人轉讓海洛因之情節，毒品危害防
    制條例第8條第1項之罪之法定本刑（低度刑），顯較藥事法
    第83條第1項之罪之法定本刑（低度刑）為重，依重法優於
    輕法之法理，應優先適用毒品危害防制條例第8條第1項之規
    定處斷。故被告甲○○2次所為及被告乙○○所為，均係犯
    毒品危害防制條例第8條第1項轉讓第一級毒品罪。公訴意旨
    認被告甲○○轉讓海洛因予曾家輝施用之部分，應論以幫助
    施用第一級毒品罪處斷，容有未洽，已如前述，惟起訴之社
    會基本事實同一，爰依法變更起訴法條。又被告2人轉讓前
    持有海洛因之低度行為，為轉讓之高度行為所吸收，不另論
    罪。被告2人就轉讓第一級毒品罪予曾家輝之犯行間，有犯
    意聯絡及行為分擔，應論以共同正犯。被告甲○○所犯上開
    轉讓第一級毒品之2罪間，犯意各別，罪名互殊，應分論併
    罰。又被告甲○○有上開犯罪事實欄一所載執行完畢之前科
    紀錄，有臺灣高等法院被告前案紀錄表可稽，其於執行完畢
    後5年之內，故意再犯本件有期徒刑以上之罪，係屬累犯，
    均應依刑法第47條第1項之規定加重其刑。再者，被告2人轉
    讓第一級毒品海洛因予曾家輝之數量只有1包，重量微少，
    且被告甲○○先後2次轉讓予乙○○、曾家輝之海洛因又係
    同1 包毒品，所生危害有限，犯罪情節尚非極為重大，衡以
    毒品危害防制條例第8條第1項轉讓第一級毒品罪之法定本刑
    為1年以上7年以下有期徒刑，得併科新臺幣1百萬元以下罰
    金，被告2人因一時失慮而轉讓數量微少之第一級毒品，致
    罹重典，情輕法重，倘科以上開法定最低之刑猶嫌過重，是
    俱依刑法第59條之規定，酌減其刑，被告甲○○之部分，並
    依法先加後減之。爰審酌被告2人之素行、係因施用毒品者
    之請求，乃違反法令，轉讓足以導致精神障礙及生命危險之
    成癮性毒品海洛因，並考量其等轉讓毒品之數量、次數，暨
    犯後態度等一切情狀，分別量處如主文所示之刑，並就被告
    甲○○部分定其應執行之刑。按查獲之毒品，不問屬於犯人
    與否，均沒收銷燬之，毒品危害防制條例第18條第1項前段
    定有明文。本件扣案之海洛因1包（毛重0.377公克，驗餘淨
    重0. 1449公克），係毒品危害防制條例第2條第2項第1款規
    定之第一級毒品，已如前述，而盛裝扣案毒品之塑膠袋1個
    有毒品殘渣黏附其上不可分，故均依同條例第18條第1項前
    段宣告沒收銷燬之。
據上論斷，應依刑事訴訟法第299條第1項前段、第300條，毒品
危害防制條例第8條第1項、第18條第1項前段，刑法第11條前段
、第28條、第47條第1項、第59條、第51條第5款，判決如主文。
本案經檢察官張立言到庭執行職務。
中    華    民    國    98    年    6     月    22    日
                  刑事第二庭  審判長法  官  黃永勝
                                    法  官  謝佩玲
                                    法  官  陳映佐
以上正本證明與原本無異。
如不服本判決應於收受送達後十日內向本院提出上訴書狀，並應
敘述具體理由；其未敘述上述理由者，應於上訴期間屆滿後二十
日內向本院補提理由書(均須按他造當事人之人數附繕本)「切勿
逕送上級法院」。
                                    書記官  陳憲文
中    華    民    國    98    年    6     月    23    日
附錄法條：
毒品危害防制條例第8條第1項：
轉讓第一級毒品者，處1年以上7年以下有期徒刑，得併科新臺幣
1百萬元以下罰金。


司法院資訊處製作；財團法人民間司法改革基金會備份。
